---
title: "Ejercicio 5 - Estadística Computacional"
author: "Jaime Riquelme"
date: "2023-11-24"
output:
    pdf_document: default
    highlight: tango
    html_document:
---


```{r setup, include=FALSE}
knitr::opts_chunk$set(echo = TRUE)
```

# **Método de Máxima Verosimilitud**

## **Ejercicio 1**

### **Paso 0** 

Definimos los datos a utilizar:

```{r,eval=TRUE, include=TRUE}
# Establecimiento de una semilla para garantizar la reproducibilidad
set.seed(10)

# Definición del tamaño de la muestra
tamano_muestra = 5000

# Asignación del valor del parámetro lambda para la distribución de Poisson
valor_lambda = 6

# Generación de una muestra de datos siguiendo una distribución de Poisson
datos_poisson = rpois(n = tamano_muestra, lambda = valor_lambda)

```

### Paso 1: Distribución de Poisson
La función de masa de probabilidad para una distribución de Poisson se define como \( f(X, \lambda) = \frac{e^{-\lambda} \lambda^X}{X!} \). Para varias variables, la función conjunta es el producto de estas funciones individuales.

### Paso 2: Aplicación del Logaritmo Natural
Aplicando el logaritmo natural a la función conjunta, se simplifica a \( \ln L(X_1, X_2, ..., X_n; \lambda) = -n\lambda + \left(\sum_{i=1}^n X_i\right)\ln(\lambda) - \sum_{i=1}^{n} \ln(X_i!) \).

### Paso 3: Derivación para Estimación de Máxima Verosimilitud
Derivando esta función respecto a \( \lambda \) y estableciendo la derivada igual a cero, se busca el estimador de máxima verosimilitud.

### Paso 4: Maximización de la Log-Verosimilitud
El estimador de máxima verosimilitud para \( \lambda \) se obtiene como el promedio de las observaciones \( \lambda = \frac{\sum_{i=1}^n X_i}{n} \).


### Primero creamos la funcion log:

```{r,eval=TRUE}
neg_log_verosimilitud = function(param_lambda=valor_lambda, datos_observados=datos_poisson, tam_muestra=tamano_muestra) {
  suma_datos = sum(datos_observados)
  # Cálculo de la log-verosimilitud negativa para la distribución de Poisson
  log_verosimilitud = -tam_muestra * param_lambda + suma_datos * log(param_lambda) - sum(log(factorial(datos_observados)))
  return(-log_verosimilitud) # Inversión del signo ya que 'optim' realiza minimización
}

```

### Definimos las variables a utilizar para calcular el maximo verisimilud:

##### fn: La función que se va a optimizar, en este caso, neg_log_verosimilitud.
##### par: La estimación inicial del parámetro, en este caso, c(1). Este valor representa el punto de partida para el parámetro param_lambda.
##### lower: El límite inferior para los parámetros. Para param_lambda, el límite inferior es 0, ya que no puede ser negativo.
##### upper: El límite superior para los parámetros. Para param_lambda, se utiliza Inf, indicando que no hay un límite superior específico.
##### hessian: Indica si se debe calcular el hessiano o no. Se establece en TRUE para obtener información sobre la varianza de la estimación.
##### method: El método de optimización utilizado. En este caso, se emplea "L-BFGS-B", un método adecuado para optimización con límites en los parámetros.
##### datos_observados: Los datos observados, en este caso, datos_poisson. Esta es la muestra de datos generada por una distribución de Poisson.
##### tam_muestra: El tamaño de la muestra, representado por la variable tamano_muestra.


```{r,eval=TRUE}
#Realizamos el cálculo.

resultado_optimizacion = optim(
  par = c(1), # Valor inicial para param_lambda
  fn = neg_log_verosimilitud, # Función a minimizar
  lower = 0, # Límite inferior para param_lambda (debe ser no negativo)
  upper = Inf, # Límite superior para param_lambda
  hessian = TRUE, # Cálculo del hessiano para análisis de varianza
  method = "L-BFGS-B", # Método de optimización utilizado
  datos_observados = datos_poisson, # Datos de la muestra observados
  tam_muestra = tamano_muestra # Tamaño de la muestra
)

# Estimación del valor máximo verosímil para param_lambda
valor_estimado_lambda = resultado_optimizacion$par
cat("El valor original de param_lambda es", valor_lambda, "y el estimado por máxima verosimilitud es", valor_estimado_lambda)


```

# **Método de Máxima Verosimilitud**

## **Ejercicio 2**

### **Paso 0** 

Definimos los datos a utilizar:

```{r,eval=TRUE}
# Establecimiento de una semilla para garantizar la consistencia de los resultados
set.seed(10)

# Definición de parámetros para la generación de datos exponenciales
lambda = 10
Muestra = 5000

# Creación de una serie de datos con distribución exponencial
datos = rexp(Muestra, rate = lambda)

```

---

# Paso 1: Verosimilitud Conjunta
La función de verosimilitud conjunta \( L(\mathbf{X}, \alpha) \) es \( \prod_{i=1}^{n} \alpha e^{-\alpha X_i} \), donde \( \mathbf{X} \) es el vector de observaciones.

# Paso 2: Log-Verosimilitud
El logaritmo de la función de verosimilitud se simplifica a \( \log L(\mathbf{X}, \alpha) = n \log(\alpha) - \alpha \sum_{i=1}^{n} X_i \).

# Paso 3: Derivación
La derivada de la función log-verosimilitud con respecto a \( \alpha \) es \( \frac{d\ell(\alpha)}{d\alpha} = \frac{n}{\alpha} - \sum_{i=1}^{n} X_i \).

# Paso 4: Maximización
Igualando la derivada a cero, se encuentra que \( \alpha = \frac{n}{\sum_{i=1}^{n} X_i} \), el estimador de máxima verosimilitud para \( \alpha \).


### A continuación, encontramos el valor que maximiza la verosimilitud:

##### fn: Especificamos la función a optimizar, en nuestro caso, log_verosimilitud_exponencial.

##### par: Señalamos una estimación inicial para el parámetro, aquí utilizamos c(1).

##### lower: Determinamos el límite inferior para los parámetros.

##### upper: Establecemos el límite superior para los parámetros.

##### hessian: Indicamos si se debe calcular el hessiano durante el proceso.

##### method: Seleccionamos el método de optimización utilizado, que es "L-BFGS-B".

##### n: Definimos el tamaño total de la muestra.

##### x: Representamos los datos de entrada, que en este caso son los datos.


```{r,eval=TRUE}
# Función log-verosimilitud para la distribución exponencial
log_verosimilitud_exponencial <- function(alpha = lambda, x = datos, n = Muestra) {
  log_verosim = (n * log(alpha)) - (alpha * sum(x))
  return(-log_verosim) # Se usa el signo negativo porque optim() minimiza por defecto
}

# Uso de optim para encontrar el estimador de máxima verosimilitud de alpha
resultado_optim <- optim(fn = log_verosimilitud_exponencial,     
                         par = c(1),                
                         lower = c(-Inf),   
                         upper = c(Inf),                       
                         hessian = TRUE,           
                         method = "L-BFGS-B",
                         n = Muestra,                    
                         x = datos
)

# Resultados del estimador de máxima verosimilitud
valor_estimado = resultado_optim$par
cat("El valor original de lambda es", lambda, "y el estimador de máxima verosimilitud es", valor_estimado)

```
